【裁判字號】    95,上易,179
【裁判日期】    950524
【裁判案由】    竊盜
【裁判全文】
臺灣高等法院臺南分院刑事判決         95年度上易字第179號
  上  訴  人  臺灣嘉義地方法院檢察署檢察官
  被      告  甲 ○ ○
上列上訴人因被告竊盜案件，不服臺灣嘉義地方法院95年度易緝
字第5號中華民國95年2月27日第一審判決（起訴案號：臺灣嘉義
地方法院檢察署94年度偵緝字第0404號，原審誤載為第6394號，
應予更正；併辦案號：95年度偵緝字第2101號），提起上訴，本
院判決如下：
    主  文
原判決撤銷。
甲○○連續結夥三人以上竊盜，累犯，處有期徒刑壹年。
扣案之鑰匙、破壞剪、手電筒、美工刀各一支及鐵條五支均沒收
。
    事  實
一、甲○○前曾因違反麻醉藥品管理條例案件，經臺灣嘉義地方
    法院於民國（下同）八十六年九月十八日，以八十五年度訴
    字第六五五號判決分別判處有期徒刑七月、八月及五年三月
    ，並定應執行有期徒刑六年確定，而於八十九年三月二十二
    日假釋出監；嗣於九十一年七月十七日假釋期滿未經撤銷假
    釋，執行完畢；竟猶不知悔改，復基於共同意圖為自己不法
    所有之犯意聯絡，夥同林宜盈（已另案判決）及綽號「阿強
    」之不詳年籍成年男子等二人，於九十四年三月二十四日上
    午十一時許，由綽號「阿強」之男子駕駛牌照號碼不詳之自
    用小貨車，搭載甲○○、林宜盈二人，前往嘉義縣竹崎鄉灣
    橋村三四○巷二十號前，共同以徒手搬運之方式，竊取張天
    成所有而放置於該處之抽水馬達四具及壓水台一座，得手後
    ，載運至嘉義縣竹崎鄉鹿滿村「再生資源回收場」，以新臺
    幣（下同）一千八百元之代價，販售予不知情之回收場負責
    人高永強（已另案為不起訴處分）。嗣經張天成之兄張天助
    發現有物品失竊，乃通知張天成，並在上開資源回收場內尋
    獲該失竊之物，報警處理，經警於同日調閱上開資源回收場
    監視錄影帶後，始循線查獲甲○○等涉嫌前揭竊盜行為；惟
    甲○○經警方以書面移送臺灣嘉義地方法院檢察署後，因逃
    亡而經該署檢察官於九十四年九月六日發布通緝。詎甲○○
    於通緝期間，竟仍不知悔改，復承續前揭意圖為自己不法所
    有之概括犯意，先於九十五年二月二日凌晨零時許，在嘉義
    市○○路圓環旁，以自備之鑰匙發動引擎方式，竊取乙○○
    所有之牌照號碼GC7─269號重型機車，得手後，甲○○為免
    遭查緝，竟以簽字筆將該車懸掛之牌照號碼變造為GG7─260
    號後，供己騎乘使用，而加以行使，已足生損害於監理機關
    對於車輛車籍管理之正確性。後甲○○於九十五年二月六日
    凌晨四時許，又前往嘉義縣竹崎鄉○○村○○○段二○一之
    十七地號土地，持其所有客觀上具危險性足以為兇器之破壞
    剪、美工刀及鐵條等物，竊剪臺灣電力公司所有放置該處之
    ＰＶＣ電纜線六十四公尺（重一六‧八公斤，價值新台幣一
    千一百八十四元），並於得手後將之藏放所騎之前揭機車之
    腳踏座。嗣於同年二月六日下午二時許，經警方於嘉義縣竹
    崎鄉灣橋村石麻園六十二號前查獲，並於其所騎機車之腳踏
    座查獲作案之竊盜工具鑰匙、破壞剪、手電筒、美工刀各一
    支、鐵條五支及變造之GG7─260號牌照一面。
二、案經嘉義縣警察局竹崎分局報請臺灣嘉義地方法院檢察署檢
    察官偵查起訴及由同署檢察官移送本院併辦。
    理  由
壹、程序方面：
    按被告以外之人於審判外之陳述，經當事人於審判程序同意
    作為證據，法院審酌該言詞陳述或書面陳述作成時之情況，
    認為適當者，亦得為證據。當事人、代理人或辯護人於法院
    調查證據時，知有第一百五十九條第一項不得為證據之情形
    ，而未於言詞辯論終結前聲明異議，視為有前項之同意；刑
    事訴訟法第一百五十九條之五定有明文。查本件認定事實所
    引用之證據方法（包括共同被告、證人之證述及文書等物證
    ），已經本院於審理時提示被告甲○○表示無意見（見本院
    卷第39、54至57頁），揆諸前揭說明，可認為同意作為證據
    ；而本院審酌該陳述作成時之情況，認為適當，自得採為證
    據。
貳、實體方面：
一、訊據被告甲○○對於其確有夥同林宜盈及綽號「阿強」之不
    詳年籍成年男子等二人，於九十四年三月二十四日上午十一
    時許，由綽號「阿強」之男子駕駛牌照號碼不詳之自用小貨
    車，搭載甲○○、林宜盈二人，前往嘉義縣竹崎鄉灣橋村三
    四○巷二十號前，共同以徒手搬運之方式，竊取張天成所有
    而放置於該處之抽水馬達四具及壓水台一座，並於得手後，
    以一千八百元之代價，販售予不知情之「再生資源回收場」
    負責人高永強；再於通緝期間，承續前揭意圖為自己不法所
    有之概括犯意，由其個人於九十五年二月二日凌晨零時許，
    在嘉義市○○路圓環旁，以自備之鑰匙發動引擎方式，竊取
    乙○○所有之牌照號碼GC7─269號重型機車，並得手後，以
    簽字筆將該車懸掛之牌照號碼變造為GG7─260號，供己騎乘
    使用；復於九十五年二月六日凌晨四時許，又前往嘉義縣竹
    崎鄉○○村○○○段二○一之十七地號土地，持其所有客觀
    上具危險性足以為兇器之破壞剪、美工刀及鐵條等物，竊剪
    臺灣電力公司所有放置該處之ＰＶＣ電纜線六十四公尺（重
    一六‧八公斤，價值新台幣一千一百八十四元）之事實，已
    據被告於警詢、偵查、原審及本院審理時坦承不諱在卷（見
    警卷(二)第2至3頁，偵查卷(二)第19至20頁，偵查卷(四)第13至14
    頁原審卷(二)第47至49頁，本院卷第41、58至59頁），核與同
    案被告林宜盈於檢察官偵查及原審審理時之供述相符（見偵
    查卷(三)第14至15頁，原審卷(一)第44至46頁），復核與被害人
    張天成、乙○○及證人張天助、高永強、丙○○分別於警詢
    或偵查中之指訴及證述情節相符（見警卷(一)第4至5、7、9、
    11 至12頁，警卷(二)第5至8頁，偵查卷(二)第37至38、56至57
    頁），並有經警方於查獲當時所查扣之作案竊盜工具鑰匙、
    破壞剪、手電筒、美工刀各一支，鐵條五支、被害報告書、
    扣押物品清單各一紙，扣押書二份、贓物認領保管單共三份
    、遭竊物品及現場照片共八張，變造之GG7─260號牌照一面
    在卷可稽（見警卷(一)第13至17頁，警卷(二)第09至14頁）；依
    上，均足資擔保被告於本院審理時所為之上開任意性自白具
    有相當程度之真實性，而得使本院確信被告前述自白之犯罪
    事實確屬真實無訛，應堪採信。從而，被告之犯行，事證已
    臻明確，洵堪認定。
二、按刑法第三百二十一條第一項第三款之攜帶兇器竊盜罪，所
    謂兇器之種類並無限制，凡客觀上足對人之生命、身體、安
    全構成威脅，具有危險性之兇器均屬之，且只須行為人於行
    竊時攜持此種具有危險性之兇器為已足，並不以該兇器為行
    為人所有且事先準備攜往為必要，亦不以攜帶之初有行兇之
    意圖為必要（最高法院62年度台上字第2489號判例參照）。
    次按汽（機）車牌照為公路監理機關所發給，固具有公文書
    性質，惟依道路交通安全規則第十二條（舊）規定，汽（機
    ）車牌照僅為行車之許可憑證，自屬於刑法第二百十二條所
    列特許證之一種（最高法院63年度台上字第1550號判例參照
    ）。本件被告行竊臺灣電力公司所有之ＰＶＣ電纜線時所持
    用之破壞剪、美工刀及鐵條等物（見警卷(二)第13頁之照片）
    ，其中破壞剪為金屬材質，質地堅硬，前端呈尖銳狀；美工
    刀亦為金屬材質，刀身呈鋸齒狀；鐵條約四十幾公分，質地
    亦非常堅硬；業據本院審理時分別當庭勘驗屬實（見本院卷
    第57頁），堪認在客觀上足以對人之生命、身體構成威脅，
    自屬刑法第三百二十一條第一項第三款所稱之兇器無訛。核
    被告所為，係分別犯刑法第三百二十一條第一項第四款之結
    夥三人以上竊盜罪（指第一次），同法第三百二十條第一項
    之普通竊盜罪（指第二次）及同法第三百二十一條第一項第
    三款之攜帶兇器竊盜罪（指第三次）；另被告竊取乙○○所
    有之前揭重型機車後，為免遭查緝，以簽字筆將該車懸掛之
    牌照號碼變造為GG7─260號，供己騎乘使用，而加以行使，
    已足生損害於監理機關對於車輛車籍管理之正確性，此部分
    所為係犯刑法第二百十六條、第二百十二條之行使變造特種
    文書罪，至其變造之低度行為，則為高度之行使行為所吸收
    ，不另論罪；又被告所犯行使變造特種文書罪與第二次所犯
    之普通竊盜罪間，具有方法結果之牽連關係，應依刑法第五
    十五條後段之規定從一重之普通竊盜罪處斷。至被告先後三
    次竊盜犯行，時間緊接，犯基本構成要件相同之罪，顯係基
    於概括之犯意反覆為之，為連續犯，依刑法第五十六條之規
    定，論以情節較重之結夥三人以上竊盜罪（即以一罪論），
    並加重其刑。另被告前曾因違反麻醉藥品管理條例案件，經
    原審法院於八十六年九月十八日以八十五年度訴字第六五五
    號判決，分別判處有期徒刑七月、八月及五年三月，並定應
    執行有期徒刑六年確定，而於八十九年三月二十二日假釋出
    監；嗣於九十一年七月十七日假釋期滿未經撤銷假釋，而執
    行完畢，有卷附「臺灣高等法院被告前案紀綠表」一份在卷
    可按（本院卷第13至19頁），茲被告於受有期徒刑之執行完
    畢後，五年內再犯有期徒刑以上之本罪，係為累犯，應依刑
    法第四十七條規定再加重其刑。至被告於九十五年二月二日
    、二月六日，連續二次竊盜犯行及一次行使變造特種文書犯
    行部分，雖未經檢察官起訴，惟此部分與已起訴且論罪部分
    ，有連續犯（牽連犯）之裁判上一罪關係，應為起訴效力所
    及，本院應依法併予審理。
三、原審以被告事證已臻明確，因予論罪科刑，固非無見。惟查
    原判決就被告基於為自己不法所有意圖之概括犯意，先後於
    九十五年二月二日凌晨零時許，在嘉義市○○路圓環旁，竊
    取乙○○所有之重型機車，及以簽字筆將該車懸掛之牌照號
    碼變造為GG7─260號，供己騎用行使；及於九十五年二月六
    日凌晨四時許，在嘉義縣竹崎鄉○○村○○○段二○一之十
    七地號土地，持其所有之兇器破壞剪等物，竊剪臺灣電力公
    司所有放置該處之ＰＶＣ電纜線六十四公尺等竊盜與行使變
    造特種文書犯行，未及併予審理判決，尚有未洽。檢察官上
    訴執此指摘原判決不當，為有理由，自應由本院將原判決撤
    銷改判。爰審酌被告前已有犯案前科，有「臺灣高等法院被
    告前科紀錄表」一份在卷可參（本院卷第13至19頁），係國
    中畢業之智識程度、目前從事泥水工作，因一時貪念、所竊
    得之財物價值、生活狀況，及犯罪後尚知坦承犯行等一切情
    狀，量處有期徒刑一年，以資懲儆。另以扣案之鑰匙、破壞
    剪、手電筒、美工刀各一支及鐵條五支，為被告所有，且係
    供行竊所用之物，已經被告於本院審理時供明在卷（本院卷
    第59頁），併依刑法第三十八條第一項第二款宣告沒收。另
    變造之GG 7─260號牌照一面，按因犯罪所得之物，除有特
    別規定外，以屬於犯人者為限，始得沒收，刑法第三十八條
    第三項規定甚明；又汽（機）車車牌係交通部監理站製作核
    發之汽（機）車准予行駛之證照，係監理機關行政處分行為
    ，汽（機）車所有人受領汽（機）車車牌乃用以證明其有合
    法之來源證明，要之對該汽（機）車車牌應認僅具有持有關
    係；被告變造之GG7─260號牌照一面，固屬因犯罪所得或所
    生之物，然既係被告竊取得來，則被害人自得依法請求返還
    ，其物仍屬被害人而非屬於被告，揆諸前開說明，自無庸予
    以沒收。
參、據上論斷，應依刑事訴訟法第三百六十九條第一項前段、第
    三百六十四條、第二百九十九條第一項前段，刑法第五十六
    條、第三百二十條第一項、第三百二十一條第一項第三、四
    款、第二百十六條、第二百十二條、第四十七條、第三十八
    條第一項第二款，判決如主文。
本案經檢察官吳忠賢到庭執行職務。
中    華    民    國    95    年    5     月    24    日
                  刑事第三庭    審判長法  官  陳義仲
                                      法  官  宋明蒼
                                      法  官  張世展
以上正本證明與原本無異。
不得上訴。
                                      書記官  魏芝雯
中    華    民    國    95    年    5     月    24    日
附錄：本判決論罪法條：
刑法第三百二十一條第一項。
犯竊盜罪而有左列情形之一者，處 6 月以上、 5 年以下有期徒
刑：
一  於夜間侵入住宅或有人居住之建築物、船艦或隱匿其內而犯
    之者。
二  毀越門扇、牆垣或其他安全設備而犯之者。
三  攜帶兇器而犯之者。
四  結夥三人以上而犯之者。
五  乘火災、水災或其他災害之際而犯之者。
六  在車站或埠頭而犯之者。
前項之未遂犯罰之。


司法院資訊處製作；財團法人民間司法改革基金會備份。
